臺灣高等法院刑事裁定
                                    111年度毒抗字第388號
抗  告  人  
即  被  告  陳勻  


上列抗告人即被告因違反毒品危害防制條例案件，不服臺灣桃園
地方法院111年度毒聲字第412號，中華民國111年3月29日裁定（
聲請案號：臺灣桃園地方檢察署111年度毒偵字第1811號）提起
抗告，本院裁定如下：
    主  文
抗告駁回。
    理  由
一、原裁定意旨略以：抗告人即被告甲○（下稱抗告人）於民國1
    10 年8月16日中午12時15分許為警採尿起回溯96小時內某時
    起，在臺灣地區不詳地點、不詳方式，施用第二級毒品甲基
    安非他命1次；又其施用毒品犯行，距離其前為觀察、勒戒
    執行完畢釋放後已逾3年。檢察官已釋明不宜為附命戒癮治
    療緩起訴處分之理由，而聲請對抗告人裁定送觀察、勒戒，
    核無不合，應予准許等語。
二、抗告意旨略以：抗告人當天確實是因精神狀況不穩定而自行
    到新北市新莊福營派出所，並非毒品列管人口同意警員採集
    尿液，抗告人筆錄簽名還打個叉，抗告人當天精神狀況相當
    不穩定，警局的情況既不清楚也不是不可能，隨後抗告人就
    住進新北市新莊區臺北醫院精神病院，請求撤銷原裁定，另
    為妥適裁定云云。
三、按毒品危害防制條例於109年1月15日修正公布、同年7月15
    日施行，修正後該條例第20條第3項規定，犯同條例第10條
    之罪於觀察、勒戒或強制戒治執行完畢釋放後，3年後始再
    犯者，不論其行為係在新法施行生效前或施行生效後所為（
    同條例第35條之1第1、2款參照），均應適用同條第1、2項
    （即應先觀察勒戒或強制戒治）之規定，其修法理由謂：施
    用毒品者具「病患性犯人」之特質，並參諸世界各國之醫療
    經驗及醫學界之共識，咸認施用毒品成癮者，其心癮甚難戒
    除，如觀察、勒戒或強制戒治執行完畢釋放後，3年後始再
    有施用第一級、第二級毒品之行為者，足見其有戒除毒癮之
    可能，宜再採以觀察、勒戒方式戒除其身癮及以強制戒治方
    式戒除其心癮之措施，為能放寬觀察、勒戒或強制戒治制度
    之適用時機，以協助施用者戒除毒癮，爰修正第3項。同條
    例第23條第2項亦配合修正為「觀察、勒戒或強制戒治執行
    完畢釋放後，3年內再犯第10條之罪者，檢察官或少年法院
    （地方法院少年法庭）應依法追訴或裁定交付審理」，可知
    本次修法對於施用毒品者施以觀察勒戒、強制戒治，或依法
    追訴（或裁定交付審理）之適用範圍，係確立初犯為具「病
    患性犯人」之特質應先經一完整之醫療處置，3年內再犯者
    應依法追訴（或裁定交付審理），3年後再犯則裁定觀察勒
    戒，殆無疑義。但對於3犯以上距最近1次觀察勒戒或強制戒
    治執行完畢釋放後，逾3年者，究應適用同條例第20條第3項
    或第23條第2項處理，本次修法未明確規定，惟基於罪刑法
    定之明確性原則、法文之文義解釋，參諸觀察勒戒等治療處
    置，乃結合醫師、觀護人、社工心理諮商等不同領域之專業
    人員參與之保安處分措施，目的除在戒除施用毒品者身癮、
    心癮之措施外，並企圖重新塑造生活紀律，改變其病態行為
    ，與刑罰之執行並不相同，無法以刑罰補充或替代上開醫療
    處置之特性。從而，3犯以上如距最近1次觀察、勒戒或強制
    戒治執行完畢釋放後，已逾3年者，其間縱經判刑、執行，
    究與觀察勒戒或強制戒治已經完整之治療療程不同，無法補
    充或替代上開之醫療處置，均應再予觀察勒戒之機會，方為
    適法(最高法院109年度台上字第3131號判決意旨參照)。
四、經查：
  ㈠抗告人基於施用第二級毒品之犯意，於110 年8月16日中午12
    時15分許為警採尿起回溯96小時內某時起，在臺灣地區不詳
    地點、不詳方式，施用第二級毒品甲基安非他命1次之事實
    ，抗告人雖否認施用毒品，然抗告人於110 年8月16日中午1
    2時15分許為警採集尿液經臺灣檢驗科技股份有限公司以EIA
     酵素免疫分析法為初步檢驗，再以GC/MS 氣相層析質譜儀
    分析法為確認檢驗結果，呈安非他命陽性反應，有新北市政
    府警察局受採集尿液檢體人姓名及檢體編號對照表及台灣檢
    驗科技股份有限公司濫用藥物檢驗報告在卷可稽（見毒偵字
    第7843號卷第3頁、第7頁），首堪認定。
  ㈡按甲基安非他命經施用進入人體後，經人體代謝作用，約百
    分之70於24小時內自尿中排出，約百分之90於96小時內自尿
    中排出，最長可能不會超過4 日，此有行政院衛生署藥物食
    品檢驗局81年2 月8 日81藥檢壹字第001156號函可佐。又施
    用甲基安非他命之代謝最先是去N-甲基（N-demethylation 
    ）形成安非他命，而施用甲基安非他命後，在正常尿液PH值
    情況下，24小時內，有43％服用劑量以甲基安非他命原態排
    出；施用安非他命後，其尿液不致檢出甲基安非他命陽性反
    應，而施用甲基安非他命後，其尿液可檢出甲基安非他命和
    其代謝物安非他命成分，此有行政院衛生署管制藥品管理局
    93年11月2 日管檢字第0930010499號函可按（見本院卷第25
    頁）。且氣相層析質譜儀分析法為目前最具公信力的檢驗方
    法，以氣相層析質譜分析法作藥物及其代謝產物之定性及定
    量分析檢驗者，幾乎不會有偽陽性反應產生，亦即如尿液中
    未含有毒品之反應者，即不可能產生因藥物所引起之偽陽性
    反應，此為毒品檢驗學之常規，亦為本院辦理相關違反毒品
    危害防制條例案件所知悉，是以上開檢驗結果當足以認定為
    真實而堪予採信。復按濫用藥物尿液檢驗作業準則第18條第
    1項規定：「初步檢驗結果在閾值以上或有疑義之尿液檢體
    ，應再以氣相或液相層析質譜分析方法進行確認檢驗。確認
    檢驗結果在下列閾值以上者，應判定為陽性：一、安非他命
    類藥物：㈠安非他命：500ng/mL。㈡甲基安非他命：甲基安非
    他命500ng/ mL ，且其代謝物安非他命之濃度在100 ng/mL 
    以上。」，而被告送驗之尿液經臺灣檢驗科技股份有限公司
    以EIA 酵素免疫分析法為初步檢驗，再以氣相層析質譜儀分
    析法檢驗，鑑驗結果既係呈甲基安非他命陽性反應，且依上
    開報告內容所示，被告送驗尿液中安非他命含量為2040ng/m
    l ，甲基安非他命含量為17866ng/ml ，其尿液中檢驗出之
    毒品濃度顯已超出確認標準甚多，足堪認定被告確有於前揭
    時間施用甲基安非他命之行為，應屬無訛，被告施用第二級
    毒品之犯行，洵堪認定。
  ㈢抗告人前曾於98年間因施用毒品案件，經臺灣新北地方檢察
    署（下稱新北地檢署）檢察官向臺灣新北地方法院聲請裁定
    觀察、勒戒，經臺灣新北地方法院以98年度聲字第5629號裁
    定觀察、勒戒後無繼續施用毒品之傾向，復經新北地檢署檢
    察官以98年度毒偵字第5036號為不起訴處分確定等情，有本
    院被告前案紀錄表在卷可稽，其後未再受任何觀察、勒戒之
    執行，有本院被告前案紀錄表在卷可稽，是抗告人施用第二
    級毒品犯行，距前次觀察勒戒執行完畢釋放出所迄今已逾3
    年，依修正後之毒品危害防制條例第20條第3款及前揭說明
    ，抗告人本案施用第二級毒品犯行，自應依修正後新法再施
    以上開保安處分之處遇。
　㈣抗告人於警詢時表示：員警於110年8月16日12時15分在新莊
    分局福營派出所對伊實施尿液採集，伊是自願採尿，採集之
    尿液由其親自尿入瓶中，封蓋捺印（見毒偵字第7843號卷第
    5頁），而新北市政府警察局受採集尿液檢體人姓名及檢體
    編號對照表上抗告人亦親自寫「自願採尿」並捺印指紋，有
    新北市政府警察局受採集尿液檢體人姓名及檢體編號對照表
    在卷可稽（見毒偵字第7843號卷第7頁），足見抗告人斯時
    係意識健全、具有是非辨別能力之成年人，當可本於自身經
    驗判斷是否由其自主決定同意採集尿液，其最終既同意接受
    採尿及簽名、捺印指紋，再自行排放、採集尿液檢體並當場
    封瓶、捺印，自可認其係其出於自願性同意而為採尿，並非
    出於員警之強制處分為之。被告提起抗告辯稱並未自願採尿
    ，核與證據不相符。
　㈤綜上，原審以抗告人施用第二級毒品甲基安非他命犯行，依
    毒品危害防制條例第20條第3項、第1項及觀察勒戒處分執行
    條例第3條第1項規定，裁定令入勒戒處所觀察、勒戒，核其
    認事用法，並無違誤或不當。抗告意旨徒執前詞提起抗告，
    為無理由，應予駁回。
據上論斷，應依刑事訴訟法第412條，裁定如主文。
中　　華　　民　　國　　111 　年　　5 　　月　　3　　日
                  刑事第九庭    審判長法　官  潘翠雪
　　　　　　　　　                    法  官  陳信旗
                                      法　官  俞秀美
以上正本證明與原本無異。
不得再抗告。
                                      書記官  陳怡君
中　　華　　民　　國　　111 　年　　5 　　月　　3 　　日